臺灣桃園地方法院民事簡易判決　　　　110年度壢簡字第812號
原　　　告　楊朝茹　
　　　　　　楊朝潔　
　　　　　　楊宋雪華
兼　共　同
訴訟代理人　楊張美仙
被　　　告　潘祥慶　

上列當事人間因過失致死案件（本院109 年度審原交訴字第15號
），原告提起刑事附帶民事訴訟請求損害賠償，經本院刑事庭裁
定移送前來（本院110 年度審原交附民字第18號），本院於民國
110 年10月19日言詞辯論終結，判決如下：
    主    文
一、被告應分別給付原告楊朝茹新臺幣伍拾萬元、原告楊朝潔新
    臺幣伍拾萬元、原告楊宋雪華新臺幣壹佰萬元、原告楊張美
    仙新臺幣柒拾捌萬貳仟肆佰壹拾元，及均自民國一百一十年
    三月三十一日起至清償日止，按年息百分之五計算之利息。
二、原告其餘之訴駁回。
三、訴訟費用由被告負擔二分之一，餘由原告楊朝茹、楊朝潔、
    楊宋雪華、楊張美仙分別負擔百分之九、百分之九、百分之
    二十三、百分之九。
四、本判決第一項得假執行。
五、原告其餘假執行之聲請駁回。
    理由
一、原告主張：被告於民國108 年8 月1 日8 點18分許，騎乘車
    牌號碼000-0000號普通重型機車，沿桃園市平鎮區星友街由
    北往南方向行駛，行經星友街與星友街33巷口，原應注意車
    前狀況，隨時採取必要之安全措施，且依當時情況並無不能
    注意之情事，竟疏未注意車前狀況，貿然直行，適有訴外人
    楊明禮騎乘車牌號碼000-000 號普通重型機車，沿桃園市平
    鎮區星友街33巷由西往東方向行駛，2 車因閃避不及，發生
    碰撞（下稱系爭事故），致楊明禮人車倒地受有頭部鈍挫傷
    等傷害而死亡。系爭事故既為被告騎乘機車不慎碰撞楊明禮
    所致，自應由被告負全部肇事責任。而原告楊張美仙為楊明
    禮之配偶，因楊明禮死亡而支出喪葬費用新臺幣（下同）28
    萬2,410 元，被告應賠償該喪葬費用；原告楊宋雪華為楊明
    禮之母，楊明禮對其有法定扶養義務，被告應賠償楊宋雪華
    扶養費77萬5,288 元；又原告楊朝茹、楊朝潔為楊明禮之女
    ，與楊張美仙、楊宋雪華均為楊明禮之至親，均因被告侵權
    行為遭受精神上之極大痛楚，被告應賠償楊張美仙、楊朝茹
    、楊朝潔各100 萬元、楊宋雪華150 萬元之慰撫金。為此，
    爰依民法第184 條第1 項前段、第191 條之2 、第192 條及
    第194 條之規定，提起本件訴訟等語。並聲明：㈠被告應給
    付楊張美仙128 萬2,410 元、楊朝茹100 萬元、楊朝潔100
    萬元、楊宋雪華227 萬5,228 元，及均自刑事附帶民事起訴
    狀繕本送達翌日起至清償日止，按年息5 ％計算之利息。㈡
    願供擔保請准宣告假執行。
二、被告則以：對於肇事責任及原告之請求均沒有意見，各項請
    求金額均不爭執。
三、本院之判斷：
  ㈠原告主張之事實，業據原告提出戶口名簿、喪葬費用支出單
    據為證，且被告之行為，亦經本院刑事庭以109 年度審原交
    訴字第15號判決無照駕車，因過失致人於死，處有期徒刑1
    年6 月，有上開判決書附卷可參，而細繹上開刑事判決，已
    經實質調查證據，亦符合經驗法則，難認有何瑕疵，自足作
    為本件判斷之依據，復被告對於原告之主張均不爭執，堪信
    原告主張之上開事實為真實。
  ㈡按不法侵害他人致死者，對於支出醫療及增加生活上需要之
    費用或殯葬費之人，亦應負損害賠償責任；被害人對於第三
    人負有法定扶養義務者，加害人對於該第三人亦應負損害賠
    償責任；不法侵害他人致死者，被害人之父、母、子、女及
    配偶，雖非財產上之損害，亦得請求賠償相當之金額，民法
    第192 條第1 項、第2 項及第194 條分別定有明文。茲就原
    告請求賠償喪葬費、扶養費及精神慰撫金之部份，分述如下
    ：
   ⒈喪葬費：
     經查，楊張美仙主張支出喪葬費28萬2,410 元，業據其提
     出相符之塔位購買契約書、喪葬費用明細、御奠園淨界紀
     念會館請款對帳單、桃園市政府殯葬管理所使用設施規費
     繳納收據等件為證（見附民卷第13至15頁），且被告並不
     爭執楊張美仙請求之金額，故楊張美仙此部分之請求為有
     理由，應予准許。
   ⒉扶養費：
   ⑴按直系血親相互間互負扶養之義務；受扶養權利者，以不
     能維持生活而無謀生能力者為限；前項無謀生能力之限制
     ，於直系血親尊親屬不適用之，民法第1114條第1 款及第
     1117條定有明文。受扶養權利者為直系血親尊親屬時，其
     扶養權利雖不以無謀生能力為必要，惟仍受「不能維持生
     活」之限制（最高法院62年10月16日62年度第2 次民庭庭
     推總會決議意旨參照）。所謂「不能維持生活」，係指無
     財產足以維持生活者而言。又第三人有無受被害人扶養之
     權利，當以被害人即扶養義務人存活盡其扶養義務時，以
     權利人自己現有之財產是否不能維持生活，以為判斷（最
     高法院81年度台上字第1504號、96年度台上字第2823號、
     98年度台上字第1791號、107 年度台上字第2183號判決意
     旨參照）。
   ⑵經查，楊宋雪華係楊明禮之母，楊明禮對楊宋雪華依法負
     有扶養義務，而楊宋雪華於107 年至109 度雖無收入，惟
     其名下尚有11筆公同共有土地、田賦，且有投資六福開發
     股份有限公司，109 年度財產總額約4,000 萬元，有楊宋
     雪華之稅務電子閘門財產所得調件明細表可憑，則楊宋雪
     華並非無財產，且財產非不能處分，足見楊宋雪華並無不
     能維持生活之情事，與前揭得受扶養之要件不合。是楊宋
     雪華請求被告應賠償扶養費，尚非有據，則楊宋雪華此部
     分之請求，應予駁回。
   ⒊慰撫金：
     按慰藉金之賠償須以人格權遭遇侵害，使精神上受有痛苦
     為必要，其核給之標準固與財產上損害之計算不同，然非
     不可斟酌雙方身分資力與加害程度，及其他各種情形核定
     相當之數額（最高法院51年度台上字第223 號判決要旨參
     照）；法院對於慰撫金之量定，應斟酌被害人暨其父、母
     、子、女及配偶之身分、地位、經濟狀況與加害程度及其
     他各種情況等關係以定之（最高法院97年度台上字第400
     號判決意旨參照）。查，原告均為楊明禮之至親，已如前
     述，本得與楊明禮共享天倫之樂，詎因被告無端肇事致使
     原告橫遭喪親之痛，衡諸社會一般通念，原告之精神上當
     受有莫大痛苦，自得請求被告賠償相當金額之精神慰撫金
     。爰審酌兩造、學經歷、原告所受痛苦程度、兩造身分地
     位、被告過失程度等一切情狀，認楊張美仙、楊朝茹、楊
     朝潔各請求100 萬元、楊宋雪華請求150 萬元之慰撫金尚
     屬適當，且被告亦表示不爭執慰撫金之請求，故原告此部
     分之請求，應予准許。
  ㈢第按保險人依本法規定所為之保險給付，視為被保險人損害
    賠償金額之一部分；被保險人受賠償請求時，得扣除之。強
    制汽車責任保險法第32條定有明文。從而保險人所給付受益
    人之保險金，可視為被保險人或加害人所負損害賠償金額之
    一部分，受害人倘已自保險金獲得滿足，自不得又對被保險
    人或加害人再事請求（最高法院90年台上字第825 號判決參
    照）。經查，原告自承已因系爭事故領取強制汽車責任保險
    理賠金合計200 萬元（由楊張美仙、楊朝茹、楊朝潔、楊宋
    雪華均分），並提出受款資料為證，是依前開規定，上開保
    險金自應視為被告損害賠償金額之一部分，而楊張美仙、楊
    朝茹、楊朝潔、楊宋雪華得請求被告賠償之數額分別為128
    萬2410元、100 萬元、100 萬元、150 萬元，業如前述，經
    扣除前開楊張美仙、楊朝茹、楊朝潔、楊宋雪華已各領得之
    保險金50萬元，本件楊張美仙、楊朝茹、楊朝潔、楊宋雪華
    得向被告請求之金額應分別為78萬2410元（計算式：128 萬
    2410元－50萬元＝78萬2410元）、50萬元（計算式：100 萬
    元－50萬元＝50萬元）、50萬元（計算式：100 萬元－50萬
    元＝50萬元）、100 萬元（計算式：150 萬元－50萬元＝10
    0 萬元），逾此範圍之請求，則無理由。
  ㈣末按給付無確定期限者，債務人於債權人得請求給付時，經
    其催告而未為給付，自受催告時起，負遲延責任，其經債權
    人起訴而送達訴狀，或依督促程序送達支付命令，或為其他
    相類之行為者，與催告有同一之效力；遲延之債務，以支付
    金錢為標的者，債權人得請求依法定利率計算之遲延利息；
    應付利息之債務，其利率未經約定，亦無法律可據者，週年
    利率為5 ％，民法第229 條第2 項、第233 條第1 項前段、
    第203 條分別定有明文。經查，原告提出之刑事附帶民事訴
    訟起訴狀係於110 年3 月30日送達被告本人，有送達證書1
    紙可憑（見本院109 年度審原交附民字第18號卷第19頁），
    則原告請求被告自110 年3 月31日起至清償日止，按年息5
    ％給付遲延利息，自屬有據。
四、綜上所述，原告依侵權行為法律關係，請求被告分別給付楊
    朝茹50萬元、楊朝潔50萬元、楊宋雪華100 萬元、楊張美仙
    78萬2410元，及均自110 年3 月31日起至清償日止，按年息
    5 ％計算之利息，為有理由，應予准許，逾此部分請求，為
    無理由，應駁回之。
五、本件係屬民事訴訟法第427 條訴訟適用簡易程序所為被告部
    分敗訴之判決，依同法第389 條第1 項第3 款規定，應依職
    權宣告假執行。至於原告敗訴部分，其訴既經駁回，則其假
    執行之聲請亦失所依從，應併予駁回，附此敘明。
六、本件係依刑事附帶民事訴訟起訴，免徵裁判費，且迄言詞辯
    論終結前，亦未見兩造支出訴訟費用，惟本院仍依民事訴訟
    法第78條諭知訴訟費用之負擔，以備將來如有訴訟費用發生
    時，得以確認兩造應負擔數額。
中    華    民    國   110    年    11    月    5     日
                  中壢簡易庭      法  官  張博鈞
　
以上為正本係照原本作成。
如不服本判決，應於送達後20日內，向本院提出上訴狀並表明上
訴理由，如於本判決宣示後送達前提起上訴者，應於判決送達後
20日內補提上訴理由書（須附繕本）。
如委任律師提起上訴者，應一併繳納上訴審裁判費。
中    華    民    國   110    年    11    月    5     日
                                  書記官  張季容